【裁判字號】    89,易,2823
【裁判日期】    890731
【裁判案由】    違反勞動基準法
【裁判全文】
臺灣高雄地方法院刑事判決                        八十九年度易字第二八二三號
    公  訴  人  臺灣高雄地方法院檢察署檢察官
    被      告  許文獻
右列被告因違反勞動基準法案件，經檢察官聲請簡易判決處刑（八十九年度偵字第一
０五七四號），後經本院高雄簡易庭移送本院審理（八十九年度雄簡字第七五三號）
，本院判決如左：
    主  文
許文獻違反女工不得於午後十時至翌日六時之時間內工作之規定，科罰金伍仟元，如
易服勞役，以參佰元折算壹日。
    事  實
一、許文獻係位在高雄市前金區○○○路五七七號二樓夜情冷飲店之負責人，經營餐
    飲業，未經主管機關高雄市政府勞工局之核准，即自民國八十八年五月十日起，
    以每月新台幣（下同）二萬元之薪資，雇用女服務生丁○○、甲○○、丙○○、
    乙○○等人，於每日午後八時至翌日凌晨四時在上開夜情冷飲店內擔任服務工作
    。嗣於八十九年四月二十日二十三時十分許，在上開地點為警當場查獲。
二、案經高雄市政府移送臺灣高雄地方法院檢察署檢察官偵查起訴。
    理  由
一、訊據被告許文獻固不諱言於前揭時地雇用女服務生從事服務工作，工作時間自午
    後八時至翌日凌晨四時之事實，惟辯稱：其不知法律有此規定云云。經查：被告
    所經營之夜情冷飲店屬餐飲業，為應適用勞動基準法之行業，須經勞動檢查機構
    檢查安全衛生設備合格後，始得命受僱於該冷飲店從事工作獲致工資之女工於午
    後十時至翌日凌晨六時之時間內工作，有高雄市政府勞工局八十九年七月七日八
    九高市勞局二字第一五一九八號函暨附件在卷可稽，而高雄市政府警察局新興分
    局於八十九年四月二十日二十三時十分許臨檢該冷飲店時，確實發現丁○○、甲
    ○○、丙○○、乙○○四名女服務生在店內從事送飲料、清理桌面等工作，有該
    局臨檢現場檢查紀錄一紙附卷可按，是被告該部分之自白與事實相符，又不得因
    不知法律而免除刑事責任，刑法第十六條定有明文，是被告自不得以不知法律推
    卸其責。本件事證明確，被告犯行堪以認定。
二、核被告所為係違反勞動基準法第四十九條第一項前段規定，應依同法第七十七條
    規定論處。審酌被告為經營夜情冷飲店謀生而觸法網，情節尚屬輕微，並坦承部
    分犯行，已有悔悟之心，且於事後已經主管機關核准，有高雄市政府勞工局檢查
    所八十九年六月十六日八九高市勞檢一字第四六八０號函在卷可憑等一切情狀，
    酌情量處如主文所示之刑，並諭知易服勞役之折算標準。
據上論斷，應依刑事訴訟法第二百九十九條第一項前段，勞動基準法第七十七條、第
四十九條第一項前段，刑法第十一條前段、第四十二條第二項，罰金罰鍰提高標準條
例第二條，判決如主文。
本案經檢察官詹美玲到庭執行職務。
中      華      民      國    八十九    年      七      月    三十一    日
                                  臺灣高雄地方法院刑事第一庭
                                    審判長法  官  陳  顯  榮
                                          法  官  曾  逸  誠
                                          法  官  黃  悅  璇
右正本證明與原本無異。
如不服本判決，應於判決送達後十日內，向本院提出上訴狀。
                                          書記官  沈      蘊
中    華    民    國      八十九      年      七      月    三十一      日
附錄法條：
勞動基準法第七十七條
違反第四十二條、第四十四條第二項、第四十五條、第四十七條、第四十
八條、第四十九條或第六十四條第一項規定者，處六月以下有期徒刑、拘
役或科或併科二萬元以下罰金。
勞動基準法第四十九條
女工不得於午後十時至翌晨六時之時間內工作。但經取得工會或勞工同意
，並實施晝夜三班制，安全衛生設施完善及備有女工宿舍，或有交通工具
接送，且有左列情形之一，經主管機關核准者，不在此限：
一  因不能控制及預見之非循環性緊急事故，干擾該事業之正常工作時間
    者。
二  生產原料或材料易於敗壞，為免於損失必須於夜間工作者。
三  擔任管理技術之主管職務者。
四  遇有國家緊急事故或為國家經濟重大利益所需要，徵得有關勞雇團體
    之同意，並經中央主管機關核准者。
五  運輸、倉儲及通信業經中央主管機關核定者。
六  衛生福利及公用事業，不需從事體力勞動者。
前項但書於妊娠或哺乳期間之女工不適用之。
第一項第一款情形，如因情勢緊急，不及報經主管機關核准者，得逕先命
於午後十時至翌晨六時之時間內從事工作，於翌日午前補報。
主管機關對於前項補報，認與規定不合，應責令補給相當之休息，並加倍
發給該時間內工作之工資。


司法院資訊處製作；財團法人民間司法改革基金會備份。
